【裁判字號】    98,訴,396
【裁判日期】    980825
【裁判案由】    強盜
【裁判全文】
臺灣屏東地方法院刑事判決               98年度訴字第396號
公  訴  人  臺灣屏東地方法院檢察署檢察官
被      告  乙○○
                    （
指定辯護人  本院公設辯護人丙○○
上列被告因強盜未遂案件，經檢察官提起公訴（98年度偵字第21
75號），本院判決如下：
    主  文
乙○○犯攜帶兇器強盜未遂罪，累犯，處有期徒刑柒年陸月。扣
案半罩式安全帽壹頂、水果刀壹把均沒收。
    事  實
一、乙○○前於民國81年間，因違反麻醉藥品管理條例、肅清煙
    毒條例、懲治盜匪條例、竊盜、準強盜等案件，經法院分別
    判處有期徒刑6 月（後減刑為有期徒刑3 月）、2 年2 月（
    後減刑為有期徒刑1 年1 月）、10年、1 年（後減刑為有期
    徒刑6 月）、5 年6 月，經合併定應執行有期徒刑14年5 月
    確定，並於89年11月3 日假釋出監，至97年6 月6 日假釋期
    滿未經撤銷視為執行完畢。詎乙○○仍不知警惕，竟僅因需
    款花用，即基於意圖為自己不法所有之強盜犯意，備妥供行
    兇時遮蔽自己臉部使用之半罩式安全帽1 頂與黑色口罩1 個
    、拘束他人自由使用之透明膠帶1 卷，並手戴醫療用之橡膠
    手套1 只，另持客觀上足對人之生命、身體、安全構成威脅
    ，具有危險性之水果刀1 把，而於98年3 月10日9 時10分許
    ，行至屏東縣潮州鎮○○街313 號「麗莎服飾精品屋」店前
    ，因見其中僅有甲○○女子一人隻身顧店、有機可乘，乃裝
    戴上開器物進入該店，持水果刀向甲○○喝令欲索錢財，並
    旋以透明膠帶將之綑綁雙手，期間甲○○稍有掙扎便遭水果
    刀揮舞割劃，乙○○即以上揭強暴方法，造成甲○○於過程
    中受有左前臂裂傷6 ×0.3 ×0.3 公分、左大拇指1 ×1 公
    分、左手掌1 ×1 公分、右前臂6 ×0.5 公分及1 ×1 公分
    、右膝兩處各1 ×1 公分、左膝3 ×0.2 公分及1 ×1 公分
    等多處擦傷，至使其不能抗拒。迨乙○○拘束甲○○後，逕
    在該店1 樓搜括財物，惟因毫無所獲，進而以水果刀抵住甲
    ○○，要求同至該店2 樓繼續覓財，適甲○○為求脫困，乃
    佯稱錢財置於其牛仔裙背後口袋中，乙○○因之找尋所稱口
    袋位置時，甲○○即趁機朝店外奔走呼救，乙○○見狀則自
    現場即刻逃逸、未能劫財得逞。嗣經現場民眾聞聲追捕，暨
    員警據報趕至循線圍捕，終於98年3 月10日10時25分許，在
    屏東縣潮州鎮○○路旁民治溪處，逮捕跳河試圖遁逃之乙○
    ○，並扣得前開半罩式安全帽1 頂、黑色口罩1 個、透明膠
    帶1 卷、綑綁甲○○之膠帶3 條、橡膠手套1 只、水果刀1
    把等行兇工具。
二、案經屏東縣政府警察局潮州分局報告臺灣屏東地方法院檢察
    署檢察官偵查起訴。
    理  由
壹、證據之證據能力
一、按鑑定人由審判長、受命法官或檢察官選任；鑑定之經過及
    其結果，應命鑑定人以言詞或書面報告；法院或檢察官得囑
    託醫院、學校或其他相當之機關、團體為鑑定，或審查他人
    之鑑定，並準用刑事訴訟法第203 條至第206 條之1 之規定
    ；刑事訴訟法第198 條、第206 條第1 項、第208 條第1 項
    分別定有明文。關於本件被告於行為時之辨識能力乙節，經
    本院送請屏安醫院為鑑定後，該院以98年7 月10日屏安醫字
    第0980231 號函覆精神鑑定報告書1 份（見本院卷第75頁）
    ；上開報告內容既係本院委託該機關鑑定後所製作之鑑定報
    告，應屬刑事訴訟法第159 條第1 項所指「法律有規定」之
    例外情形，自有證據能力。
二、按被告以外之人於審判外之陳述，雖不符刑事訴訟法第159
    條之1 至之4 等規定，惟經當事人於審判程序同意作為證據
    ，法院審酌該言詞陳述或書面陳述作成時之情況，認為適當
    者，亦得為證據；又當事人、代理人或辯護人於法院調查證
    據時，知有刑事訴訟法第159 條第1 項不得為證據之情形，
    而未於言詞辯論終結前聲明異議者，視為有前項之同意；刑
    事訴訟法第159 條之5 定有明文。本件當事人、辯護人對證
    人甲○○、曹耀棕、曹文志於警詢時所為之陳述，未於言詞
    辯論終結前聲明異議，本院審酌上開證據作成時，並無不當
    取供或非法取得之情形，認以之作為本案證據亦屬適當，故
    依法均有證據能力。
貳、實體方面
一、上揭犯罪事實，業據被告坦承不諱，核與證人即被害人甲○
    ○證述遭受暴力、趁隙逃命之經過大致相符（見警卷第6 頁
    ），並有證人即案發地點附近民眾曹耀棕、曹文志證述：伊
    等見聞被害人逃命呼救，進而向前追捕劫財未成、奪門而去
    之被告，後來員警趕至沿線追上，直到民治溪中才將被告緝
    獲等節可資佐證（見警卷第8 、10頁）。另被告為求劫財而
    施予拘束、加諸暴力，並致被害人受有如事實欄所示傷勢乙
    節，尚有六愛醫院診斷證明書1 紙在卷為憑（見警卷第27頁
    ），顯然被告前揭加害行為，足使被害人意思自由喪失，達
    到不能抗拒之程度。此外，復有被告供犯案使用之半罩式安
    全帽1 頂、黑色口罩1 個、透明膠帶1 卷、綑綁被害人之膠
    帶3 條、橡膠手套1 只、水果刀1 把等物扣案可證。是認被
    告之自白與事實相符，堪予採信。至被告一度陳稱：伊因為
    精神疾病纏身，加上需款供己花用，才不知所措衝動犯案云
    云，惟經本院送請屏安醫院鑑定其辨識能力，結果略以：被
    告雖有精神病史，惟多係處理失眠問題，另所稱罹患憂鬱症
    ，依其病歷尚無從認定與遂行犯罪有何關連，又被告自承案
    發前並未服用藥物或飲用酒類，當無藥物或酒精作用導致影
    響行為之情形，再被告行兇之際，尚知備妥供遮蔽自己臉部
    使用之半罩式安全帽與黑色口罩、拘束被害人自由使用之透
    明膠帶，以及其餘橡膠手套、水果刀等作案工具，並確知自
    己需款花用進而著手強盜、犯案動機清楚，實非一般精神病
    患所呈鬆散無組織、欠缺一定目標導向之行為態樣等語，有
    該院98年7 月10日屏安醫字第0980231 號函覆精神鑑定報告
    書1 份為憑（見本院卷第75頁），可見並無積極證據足認被
    告於本件行為時，有何刑法第19條所定辨識能力欠缺或顯著
    降低之情形，特此敘明。綜合上述，本件罪證明確，被告犯
    行洵足認定，應依法論科。
二、按刑法第330 條、第321 條第1 項第3 款之加重強盜罪，係
    以行為人攜帶兇器強盜為其加重條件，此所謂兇器，並無種
    類限制，凡客觀上足對人之生命、身體、安全構成威脅，具
    有危險性之器物均屬之，且祇須實行強盜時攜帶此種具有危
    險性之兇器為已足，並不以攜帶之初有行兇意圖為必要（最
    高法院92年度台上字第1847號判決意旨參照）；本件被告犯
    案時攜用之水果刀1 把，係質地堅硬之金屬物品，持以揮舞
    足對人之生命、身體、安全構成威脅，在客觀上顯然具有危
    險性，屬兇器無疑。次按強盜罪之既遂與否，以已未得財為
    標準，若僅施用強暴、脅迫等手段，而未取得財物者，仍應
    以未遂論（最高法院21年上字第892 號判例意旨參照）。核
    被告所為，係犯刑法第330 條第2 項、第1 項、第321 條第
    1 項第3 款之攜帶兇器強盜未遂罪。被告為強盜而實行強暴
    行為，將被害人綑綁以妨害自由，過程中並使被害人受有傷
    害，俱屬施予強暴之當然結果，不另論妨害自由、傷害等罪
    （最高法院87年度台上字第3065號、91年度台上字第1441號
    判決意旨參照）。被告曾受如事實欄所載判刑執行等情，有
    前案紀錄表、刑案資料查註紀錄表各1 份可考，其於徒刑執
    行完畢後，5 年內故意再犯本件有期徒刑以上之罪，為累犯
    ，應依刑法第47條第1 項加重刑度。被告已著手於強盜行為
    ，然未達劫得錢財結果，為未遂犯，爰依刑法第25條第2項
    減輕刑度。本件被告同有刑之加重與減輕事由，應依法先加
    後減之。
三、爰審酌被告早於64年間之少年時期，即有竊盜、搶奪等非行
    記錄，迨於成年後之68年間起，迭因殺人未遂、傷害、違反
    麻醉藥品管理條例、肅清煙毒條例、懲治盜匪條例、竊盜、
    準強盜等案件，屢受判刑、執行，有上開前案紀錄資料可查
    ，然被告歷經刑事司法程序，法治觀念卻仍薄弱，未見反省
    自律、謹慎行止，竟於97年間前案假釋甫期滿未久，即在98
    年3 月10日復犯下本案，顯應嚴加責難；再被告正值青壯，
    非無謀生能力，竟不思以正當手段賺取所需，而率然付諸暴
    力、遂行強盜藉此謀財，犯罪動機自屬可議；復觀被告為
    本件犯行時之手段，乃處心積慮備齊行兇工具，選定被害人
    隻身顧店、易於得逞之機會，於光天化日下對之遂行綑綁、
    揮刀、傷害等暴力相向，最終雖取財未果，但顯已造成被害
    人心靈莫大創傷，且持刀劫財之犯行造成社會人心不安，犯
    罪結果影響自屬不低；惟念及被告施暴手段尚未致被害人身
    受嚴重傷勢，暨其犯下攜帶兇器強盜之重罪，面對刑責制裁
    仍自始坦承罪行不諱，犯後態度非劣等一切情狀，量處如主
    文所示之刑，以示懲儆。
四、扣案半罩式安全帽1 頂、水果刀1 把等物，被告自承係其所
    有供遂行本件強盜使用之工具（見本院卷第88頁反面），爰
    依刑法第38條第1項第2款之規定，皆為宣告沒收之諭知。其
    餘扣案物被告則稱乃取用自任職之工廠、非其所有之物，爰
    均不宣告沒收，附此敘明。
據上論斷，應依刑事訴訟法第299 條第1 項前段，刑法第330 條
第2 項、第1 項、第321 條第1 項第3 款、第47條第1 項、第25
條第2 項、第38條第1 項第2 款，判決如主文。
本案經檢察官陳啟能到庭執行職務
中    華    民    國    98    年     8    月    25    日
                  刑事第四庭  審判長法  官  莊鎮遠
                                    法  官  王以齊
                                    法  官  江振源
以上正本證明與原本無異
如不服本判決，應於判決送達後10日內向本院提出上訴書狀（應
附繕本），其未敘述上訴理由者，應於上訴期間屆滿後20日內補
提理由書狀於本院，上訴於臺灣高等法院高雄分院。
中    華    民    國    98    年     8    月    26    日
                                    書記官  潘豐益
附錄本判決論罪科刑法條：
刑法第330條
犯強盜罪而有第三百二十一條第一項各款情形之一者，處七年以
上有期徒刑。
前項之未遂犯罰之。
刑法第321條
犯竊盜罪而有左列情形之一者，處六月以上、五年以下有期徒刑
：
一、於夜間侵入住宅或有人居住之建築物、船艦或隱匿其內而犯
    之者。
二、毀越門扇、牆垣或其他安全設備而犯之者。
三、攜帶兇器而犯之者。
四、結夥三人以上而犯之者。
五、乘火災、水災或其他災害之際而犯之者。
六、在車站或埠頭而犯之者。
前項之未遂犯罰之。


司法院資訊處製作；財團法人民間司法改革基金會備份。
